臺灣彰化地方法院刑事判決　　　　　　　 96年度易字第854號
公　訴　人　臺灣彰化地方法院檢察署檢察官
被　　　告　乙○○
上列被告因違反著作權法案件，經檢察官提起公訴（95年度偵字
第10983號），本院判決如下：
    主  文
乙○○明知係侵害著作財產權之重製光牒，意圖散布而公開陳列
、持有，處有期徒刑陸月，如易科罰金，以新臺幣壹仟元折算壹
日，緩刑貳年。扣案如【附表】之重製光碟均沒收。
    事實及理由
一、犯罪事實：
  (一)乙○○明知「PlayStation」、「PS設計圖」及「Koei」等
    商標圖樣，分別係日商新力電腦娛樂股份有限公司（以下簡
    稱新力公司）及日商光榮股份有限公司（下稱日商光榮公司
    ）申請註冊登記取得商標專用權之商標，並經日商光榮公司
    授權台灣光榮綜合資訊股份有限公司（下稱光榮公司）使用
    ，未得商標權人同意或授權，不得於同一商品使用相同之商
    標圖樣；且明知新力公司產製之「PlayStation」系統遊戲
    軟體光碟片，於電視遊樂器執行使用時，在電視影像畫面會
    呈現前揭「PlayStation」商標圖樣；扣案「三國志6」光碟
    於執行時會出現「Koei」商標，足以使消費者誤認該遊戲光
    碟係原版公司所生產發行；亦明知如【附表】所示遊戲光碟
    共計70片（其中僅「三國志6」1片係光榮公司所生產、發行
    ，其餘69片均為新力公司所生產、發行）之電腦程式著作，
    分別係新力公司或光榮公司擁有著作權之電腦程式著作，非
    經新力公司或光榮公司之同意或授權，不得擅自散布或意圖
    散布而公開陳列其非法重製物。
  (二)乙○○於民國（下同）95年9、10月間某日，在網路上，以
    新台幣（下同）1000餘元之價格，向某不詳人士購得未經上
    開著作財產權人及商標權人授權重製如卷附扣押目錄表所示
    之仿冒「PlayStation」、「PS設計圖」或「Koei」商標圖
    樣之PS遊戲光碟片共計70片。嗣因無再使用之意，竟萌生販
    賣之意圖，於95年11月14日，上網以「b065876」帳號進入
    雅虎（YAHOO）奇摩拍賣網站上，張貼販售「PS主機+基本配
    備送50片遊戲」之訊息，欲販售上開仿冒PS遊戲光碟片50片
    、遊戲把手2個及PS遊戲主機1台，附上盜版光碟照片檔，公
    開陳列，供不特定人上網競標選購。嗣經警員喬裝為買者，
    於網路上出價1920元得標後，與乙○○相約於95年11月28日
    13時37分許，至彰化縣員林鎮○○街43之1號前交易時，為
    警當場查獲，並在其位於彰化縣田中鎮○○街91之住處，扣
    得上開仿冒PS遊戲光碟片共70片、遊戲把手2個及PS遊戲主
    機1台等物。
二、認定事實所憑之證據及理由：
  (一)被告於警詢、偵查、本院審理中，對上述事實均坦白承認。
  (二)告訴人（臺灣光榮綜合資訊股份有限公司）之代理人甲○○
    之指訴可證明扣案光碟為盜版光碟。
  (三)扣案之仿冒PS遊戲光碟片70片，鑑視證明、盜版商品估價報
    告書、檢視報告書各1紙，可證明被告未經授權之事實。
  (四)仿冒遊戲光碟於螢幕上顯示之蒐證照片8張、經濟部智慧財
    產局商標資料檢索、中華民國商標註冊證，可證明扣案光碟
    乃侵犯商標法之商品。
  (五)被告於雅虎奇摩網站之販賣訊息、列印資料及照片等資料，
    可證明被告公開陳列商品之事實。
  (六)綜上所述，本案事證明確，被告犯行已可認定。
三、論罪科刑之理由：
  (一)按「商標」，乃為表彰自己營業之商品，以文字、圖形、記
    號、顏色組成或其聯合式，足以使一般商品購買人認識為表
    彰商品之標識，並得藉以與他人之商品相區別，透過註冊取
    得專用權者。而所謂商標之「使用」，係指為行銷之目的，
    將商標用於商品或其包裝、容器、標帖、說明書、價目表或
    其他類似物件上，而持有、陳列或散布而言，商標法第二條
    、第五條、第六條著有明文。故商品行銷時，其商標之使用
    方式，每因商品之特性、需求及包裝方式，而有不一，並無
    一定之形式可言。本件被告所販賣之仿冒光碟片，固有些尚
    未包裝，有些外包裝上並未顯現「ＰＳ設計圖」之商標圖樣
    ，然仿冒之遊戲光碟片內已燒錄儲存該等商標，透過電視遊
    樂器主機執行程式，於電視螢幕上仍可出現該等商標圖樣。
    該等商標已為消費者所熟識，足以表彰該商品一定品質或商
    譽之保證，仿冒之遊戲光碟片已與該等商標結為一體，不能
    僅以該等遊戲光碟片之外觀或包裝未顯示上述商標，即認未
    違反商標法之規定（最高法院92年度台上字第4764號判決可
    資參照），又扣案光碟乃未經著作權人同意重製之盜版光碟
    ，亦經本院認定如上。
  (二)故核被告所為，係違反商標法第82條明知為「未經商標權
    人同意於同一商品使用相同之註冊商標」之商品而意圖販賣
    而陳列罪，及著作權法第91條之1第3項、第2項之明知係
    侵害著作財產權之重製光碟，而意圖散布而公開陳列、持有
    罪。扣案光碟雖有70片，但被告陳列行為僅有一個，雖然同
    時侵犯多人之商標權及著作財產權，但屬同種想像競合關係
    ，仍各論以一個違反商標法、著作權法之行為。而被告一個
    陳列行為同時觸犯商標法及著作權法，屬於一行為觸犯數罪
    名之想像競合關係。應以罪名較重之著作權法第91條之1第3
    、第2項論處。
  (三)爰審酌被告貪圖小利之動機，且明目張膽在拍賣網站上公開
    陳列盜版光碟，恣意侵害他人之智慧財產權，嚴重破壞我國
    保護智慧財產權之國際形象及對於他人智慧財產權之尊重，
    扣案光碟之數量並非大量販售，其犯後已能坦承犯行，並與
    告訴人達成和解，態度尚稱良好等一切情狀，量處如主文所
    示之刑，並諭知易科罰金之折算標準。
  (四)被告素無前科，又與告訴人達成和解，經此科刑審判教訓，
    當知警惕，應無再犯之虞，本院認其宣告刑，以暫不執行為
    宜，併宣告緩刑2年。
  (五)【附表】盜版光碟70片，為被告犯著作權法第91條之1所用
    之物，依著作權法第98條規定，均予沒收之。至於扣案遊戲
    把手2個及PS遊戲主機1台等物，非盜版商品，不予沒收。
四、適用法條：
  (一)刑事訴訟法第229條第1項。
  (二)商標法第82條、著作權法第91條之1第2、3項、第98條，刑
    法第11條前段、第41條第1項前段、第55條、第74條第1項第
    1款。
本案經檢察官郭玄義到庭執行職務。
中　　華　　民　　國　　96　　年　　6　　月　　29　　日
                  刑事第三庭     法　官　葉明松
以上正本證明與原本無異
如不服本判決，得於判決送達後10日內向本院提出上訴狀（須附
繕本）。
告訴人或被害人對於判決如有不服具備理由請求檢察官上訴者，
其上訴期間之計算係以檢察官收受判決正本之日期為準。
中　　華　　民　　國　　96　　年　　6　　月　　29　　日
                                 書記官　于淑真
【附表】
┌───────┬──┬┬───────┬──┬┬───────┬──┐
│盜版光碟名稱  │數量││盜版光碟名稱  │數量││盜版光碟名稱  │數量│
├───────┼──┤├───────┼──┤├───────┼──┤
│激戰合集      │2片 ││三國志6       │1片 ││快打旋風X2    │1片 │
├───────┼──┤├───────┼──┤├───────┼──┤
│飛龍          │2片 ││同級生2       │1片 ││月華劍士      │1片 │
├───────┼──┤├───────┼──┤├───────┼──┤
│聖靈機        │1片 ││FIFA  98      │1片 ││卡普空群雄VS美│1片 │
│              │    ││              │    ││國超人        │    │
├───────┼──┤├───────┼──┤├───────┼──┤
│轟天雷        │1片 ││R4            │1片 ││生死格鬥      │1片 │
├───────┼──┤├───────┼──┤├───────┼──┤
│異魔2         │2片 ││太9-A         │2片 ││BRAVE SEGA    │2片 │
├───────┼──┤├───────┼──┤├───────┼──┤
│洛克人3       │1片 ││太空戰士8     │2片 ││DRAGONVALOR   │2片 │
├───────┼──┤├───────┼──┤├───────┼──┤
│洛克人4       │1片 ││太4-          │2片 ││明治劍客浪漫譚│2片 │
├───────┼──┤├───────┼──┤├───────┼──┤
│天誅          │2片 ││GTA2          │2片 ││JOJO冒險野郎  │1片 │
├───────┼──┤├───────┼──┤├───────┼──┤
│閃電出擊      │2片 ││太空戰士七VII │2片 ││LIVE 98 NBA   │1片 │
├───────┼──┤├───────┼──┤├───────┼──┤
│天誅忍凱旋    │2片 ││BREEDING      │2片 ││立體棒球      │1片 │
│              │    ││STUD99        │    ││              │    │
├───────┼──┤├───────┼──┤├───────┼──┤
│秘境          │1片 ││惡靈古堡      │1片 ││PARASIFE EVE  │2片 │
├───────┼──┤├───────┼──┤├───────┼──┤
│奇夢冒險      │1片 ││小叮噹3       │1片 ││I INAL FANTASY│2片 │
├───────┼──┤├───────┼──┤├───────┴──┤
│劍士法蘭多    │1 片││海賊王        │1片 ││                    │
├───────┼──┤├───────┼──┤│                    │
│英雄戰記      │1片 ││快打98        │1片 ││                    │
├───────┼──┤├───────┼──┤│                    │
│VAGRANT STORY │1片 ││鐵拳3         │1片 ││                    │
├───────┼──┤├───────┼──┤│                    │
│救難小英雄    │2片 ││餓狼傳說      │1片 ││                    │
├───────┼──┤├───────┼──┤│                    │
│蝙蝠俠        │1片 ││空極無敵銀河最│1片 ││                    │
│              │    ││強男          │    ││                    │
├───────┼──┤├───────┼──┤│                    │
│CASINO        │1片 ││ZERO 3        │1片 ││                    │
├───────┼──┤├───────┼──┤│                    │
│遊戲天國      │1片 ││大決戰        │1片 ││                    │
├───────┼──┤├───────┼──┤│                    │
│骰子大戰      │1片 ││GEKIDO        │1片 ││                    │
└───────┴──┴┴───────┴──┴┴──────────┘
附錄所犯法條：
著作權法第91條之1
擅自以移轉所有權之方法散布著作原件或其重製物而侵害他人之
著作財產權者，處3年以下有期徒刑、拘役，或科或併科新臺幣
50萬元以下罰金。
明知係侵害著作財產權之重製物而散布或意圖散布而公開陳列或
持有者，處3年以下有期徒刑，得併科新臺幣7萬元以上75萬元以
下罰金。
犯前項之罪，其重製物為光碟者，處6月以上3年以下有期徒刑，
得併科新臺幣20萬元以上2百萬元以下罰金。但違反第87條第4款
規定輸入之光碟，不在此限。
犯前二項之罪，經供出其物品來源，因而破獲者，得減輕其刑。
著作權法第98條
犯第 91 條至第 93 條、第 95 條至第 96 條之 1 之罪，供犯罪
所用或因犯罪所得之物，得沒收之。但犯第 91 條第 3 項及第
91條之1第3項之罪者，其得沒收之物，不以屬於犯人者為限。
商標法第82條
明知為前條商品而販賣、意圖販賣而陳列、輸出或輸入者，處一
年以下有期徒刑、拘役或科或併科新臺幣5萬元以下罰金。
